【裁判字號】    92,訴,1520
【裁判日期】    920912
【裁判案由】    偽造文書等
【裁判全文】
臺灣板橋地方法院刑事判決                        九十二年度訴字第一五二號
    公  訴  人  臺灣板橋地方法院檢察署檢察官
    被      告  丙○○
右列被告因偽造文書等案件，經檢察官提起公訴（九十二年度偵字第九五五三、一０
六０七號），本院判決如左：
    主  文
丙○○竊盜，處有期徒刑參月，如易科罰金，以參佰元折算壹日。又連續行使偽造私
文書，足以生損害於他人，處有期徒刑伍月，如易科罰金，以參佰元折算壹日；於市
內電話業務申請書上新用戶簽章欄內偽造「乙○○」印文壹枚沒收。應執行有期徒刑
柒月，如易科罰金，以參佰元折算壹日；於市內電話業務申請書上新用戶簽章欄內偽
造「乙○○」印文壹枚沒收。
    事  實
一、緣丙○○曾於民國九十一年三、四月間，因違反電信法案件，於九十一年十月三
    十一日經台灣台北地方法院判處有期徒刑六月，緩刑四年，並於同年十一月二十
    八日確定。詎其猶不知悔改，仍為下述犯行：
（一）於九十一年八月三日上午十時三十分許，丙○○與冷氣行同事劉鳳竹、己○○
      及冷氣行老闆戊○○等人，前往臺北縣三重市○○路○段二十一巷六十七號二
      樓客戶丁○○住處裝設冷氣機，丙○○見屋內桌上放置有丁○○所有之諾基亞
      ８２５０型行動電話一支（內含ＳＩＭ卡一枚，手機序號：00000000
      0000000號、ＳＩＭ卡號碼：ＨＫＳ０２１Ｄ５２５５９１號），竟萌
      為自己不法所有之意圖，趁丁○○不注意之際，竊取該支行動電話得逞。嗣於
      同年月五日晚上二十一時三十分許，因丙○○自冷氣行離職而須將其持有之冷
      氣行修理工具交還，老闆戊○○、同事己○○遂會同丙○○，在丙○○住處樓
      下即台北縣三重市○○街六十五巷十六弄六號前點交修理工具時，為老闆戊○○當場在丙○○所有之車號ＨＶ八─一０六號重型機車置物箱內發現丁○○失
      竊之ＳＩＭ卡，嗣經戊○○持該ＳＩＭ卡予陳親華確認後報警處理。
（二）另丙○○於九十一年九月底某日，在台北縣三重市○○街六十五巷其住處附近
      之某公園內，拾獲乙○○所遺失之國民身分證一只（該國民身分證，係乙○○
      於九十一年三月七日在台北縣新莊市某處遺失後，為不詳人士置於該處）後，
      竟意圖為自己不法之所有，侵占並據為己有。又分別基於意圖為自己不法利益
      之概括犯意及行使偽造私文書之概括犯意，於九十一年十月十一日，在台北縣
      三重市○○街附近之某不詳網咖店內，使用電腦連接網際網路登入「WWW.HINE
       Y.NET」甲○○○○份有限公司（下稱中華電信公司）網站，點選市內電話業
      務，冒用乙○○之名義，在網站上偽造登載乙○○之姓名等基本資料，申請在
      臺北縣三重市○○街六十五巷十六弄六號五樓裝設中華電信ＡＤＳＬ附帶市內
      電話00－00000000號使用，並將該偽造之不實資料以電腦傳送予中
      華電信公司而行使該偽造準私文書。復為能在市內電話業務申請書上蓋章簽約
      ，遂於九十一年十月十七日（起訴書誤載為十一月十五日）下午某時許，在臺
      北縣三重市○○路○段附近之某刻印店，委託不知情之刻印師傅偽造乙○○之
      印章一枚後，於翌日即九十一年十月十八日上午十時三十分許，中華電信公司
      人員至台北縣三重市○○街六十五巷十六弄六號五樓其住處裝設ＡＤＳＬ伺服
      器時，丙○○將其拾獲之乙○○身分證及上開偽刻之乙○○印章交予該公司人
      員核對，並利用不知情之中華電信公司人員在市內電話業務申請書上新用戶簽
      章欄內蓋用乙○○之印章而偽造印文一枚，而表示偽以乙○○名義與中華電信
      公司簽訂市內電話附隨網際網路使用契約，並由該不知情之中華電信公司人員
      將該偽造私文書交回中華電信公司而行使之，以完成裝設上開市內電話附隨網
      際網路之手續，使中華電信公司陷於錯誤提供前開電話供其使用，丙○○並因
      此自九十一年十月十六日起至同年十二月三十日（起訴書誤載為九十二年一月
      間）止，連續多次撥接使用，而獲得免費使用市內電話及網際網路共達新臺幣
      五萬零五百二十九元電信費用之不法利益，足以生損害於乙○○及中華電信公
      司。嗣於九十二年一月十五日，因乙○○接獲中華電信寄發之電信費用帳單發
      現遭人冒用申請電話而向中華電信公司申訴始循線查獲。
二、案經丁○○訴由臺北縣政府警察局三重分局報請及乙○○訴由交通部電信總局函
    請台灣板橋地方法院檢察署檢察官偵查起訴。
    理  由
一、就犯罪事實（一）部分：
    訊據被告丙○○固坦承曾於右揭時地與同事劉鳳竹、己○○及老闆戊○○等人前
    往客戶丁○○住處裝設冷氣機等情，惟矢口否認有竊盜犯行，辯稱：己○○和戊○○至伊住處說要交還冷氣空調之工具，伊就拿機車鑰匙予他們去樓下打開伊機
    車之置物箱，伊並未隨同下樓，後來他們還伊鑰匙時，己○○並未提及有發現客
    戶失竊ＳＩＭ卡之事，伊是事後警員開單子予伊，伊才知道這件事情云云。經查
    ：右揭事實，業據證人即冷氣行老闆戊○○及冷氣行員工劉鳳竹、己○○分別於
    警詢、本院審理時證述屬實，並經告訴人丁○○於警詢及本院審理時指訴明確，
    復有贓物認領保管單一紙附卷可稽。且參酌證人己○○於警詢及本院審理時均證
    稱：於九十一年八月三日客戶失竊手機當晚約二十時許，伊與被告、劉鳳竹逛士
    林夜市時，被告曾持一支同型手機給伊看，並說是送修剛拿回來，後來伊於九十
    一年八月五日將此事告知老闆戊○○，被告就說該支手機已送予在豆漿店工作之
    乾姐等情，及被告丙○○於警詢時亦坦承：「（問：警方提示ＮＯＫＩＡ８２５
    ０型行動電話之圖片供你指認，是否就是你送給你乾姐姐時所拿之同一款式之行
    動電話？）是的，警方所提示之ＮＯＫＩＡ８２５０型行動電話之圖片供我當場
    指認，即是我送給我乾姐姐林淑珍時所拿之同一款式之行動電話沒錯」（見九十
    二年度偵字第九五五三號偵查卷第二十二頁）等語以觀，雖證人林淑珍於警詢時
    否認被告曾贈與行動電話云云，惟已足認定被告丙○○確實曾持有與丁○○所失
    竊之行動電話相同型號之行動電話一支無疑。再參以前開丁○○失竊之ＳＩＭ卡
    ，係戊○○、己○○二人會同被告丙○○一起清點移交工具時，當場在被告所有
    之車號ＨＶ八─一０六號重型機車置物箱內所發現等事實，亦據證人戊○○、己○○於警詢及本院審理時指證歷歷，可見被告丙○○確實有於前揭時地行竊丁○○所有之行動電話一支（含ＳＩＭ卡），應堪認定。
二、就犯罪事實（二）部分：
    右揭事實，已據被告丙○○於警詢、檢察官偵查中及本院審理時均坦承不諱，並
    經告訴人乙○○、證人黃婉婷及中華電信公司三重營運處政風室專員洪士群分別
    於警詢時指證屬實，復有市內電話業務申請書、告訴人所簽之切結書、電信費收
    據、國內長途通話明細清單、通話明細報表等各一份在卷足憑。本件事證明確，
    被告犯行洵堪認定。
三、核被告丙○○前揭犯罪事實（一）所為，係犯刑法第三百二十條第一項之竊盜罪
    。另核被告丙○○前揭犯罪事實（二）所為，係犯同法第三百三十七條之侵占遺
    失物罪，同法第二百十六條、第二百二十條第二項、第二百十條之行使偽造準私
    文書罪，同法第二百十六條、第二百十條之行使偽造私文書罪，及同法第三百三
    十九條第二項之詐欺得利罪。被告利用不知情之刻印店師傅偽造印章，及利用不
    知情之中華電信公司人員在市內電話業務申請書上新用戶簽章欄內偽造印文，復
    將該偽造之私文書交回中華電信公司而行使偽造私文書等犯行，均為間接正犯。
    又被告偽造印章、印文之行為，分別為其偽造私文書之階段、部分行為；其偽造
    私文書之低度行為，則為其行使之高度行為所吸收；均不另論罪。其先後二次行
    使偽造準私文書及行使偽造私文書行為，暨先後多次詐欺得利犯行，均時間緊接
    ，犯罪構成要件相同，顯係基於概括犯意反覆為之，均應依連續犯規定論以一罪
    ，並各加重其刑。再被告所犯上揭侵占遺失物、行使偽造私文書及詐欺得利三罪
    間，有方法、結果之牽連關係，應依刑法第五十五條規定從一較重之行使偽造私
    文書罪處斷。另被告所犯前揭竊盜罪與行使偽造私文書罪間，犯意各別，行為互
    殊，罪名不同，應予分論併罰。爰審酌被告之素行資料，犯罪之動機、目的、手
    段、所生危害及犯罪後僅坦承部分犯行，且尚未賠償電信費用予中華電信公司等
    一切情狀，分別量處如主文所示之刑，並諭知易科罰金之折算標準，及定其應執
    行之刑，以示懲儆。
四、至被告利用不知情之中華電信公司人員在市內電話業務申請書上新用戶簽章欄內
    偽造「乙○○」印文一枚，應依刑法第二百十九條規定沒收。另被告利用不知情
    之刻印店師傅偽刻之「乙○○」印章一枚，已經被告銷燬之，此據被告於本院審
    理時供明在卷，應認該偽造之印章業已滅失，自不予宣告沒收。
據上論斷，應依刑事訴訟法第二百九十九條第一項前段，刑法第五十六條、第三百二
十條第一項、第三百三十七條、第二百十六條、第二百十條、第三百三十九條第二項
、第五十五條、第四十一條第一項前段、第二百十九條、第五十一條第五款，罰金罰
鍰提高標準條例第一條前段、第二條，判決如主文。
本案經檢察官鄧媛到庭執行職務。
中      華      民      國    九十二    年      九      月     十二     日
                                  臺灣板橋地方法院刑事第二庭
                                          法  官    崔玲琦
右正本證明與原本無異。
如不服本判決，應於判決送達後十日內向本院提出上訴狀 (應附繕本) ，上訴於
臺灣高等法院。
                                          書記官    陳金鳳
中      華      民      國    九十二    年      九      月      十七    日
附錄本案所犯法條全文：
中華民國刑法第三百二十條
(普通竊盜罪、竊佔罪)
意圖為自己或第三人不法之所有，而竊取他人之動產者，為竊盜罪，處五
年以下有期徒刑、拘役或五百元以下罰金。
意圖為自己或第三人不法之利益，而竊佔他人之不動產者，依前項之規定
處斷。
前二項之未遂犯罰之。
中華民國刑法第三百三十七條
(侵占遺失物罪)
意圖為自己或第三人不法之所有，而侵占遺失物、漂流物或其他離本人所
持有之物者，處五百元以下罰金。
中華民國刑法第二百一十六條
(行使偽造變造或登載不實之文書罪)
行使第二百十條至第二百十五條之文書者，依偽造、變造文書或登載不實
事項或使登載不實事項之規定處斷。
中華民國刑法第二百一十條
(偽造變造私文書罪)
偽造、變造私文書，足以生損害於公眾或他人者，處五年以下有期徒刑。
中華民國刑法第二百二十條
在紙上或物品上之文字、符號、圖畫、照像，依習慣或特約，足以為表示
其用意之證明者，關於本章及本章以外各罪，以文書論。
錄音、錄影或電磁紀錄，藉機器或電腦之處理所顯示之聲音、影像或符號
，足以為表示其用意之證明者，亦同。
稱電磁紀錄，指以電子、磁性或其他無法以人之知覺直接認識之方式所製
成之紀錄，而供電腦處理之用者。
中華民國刑法第三百三十九條
(普通詐欺罪)
意圖為自己或第三人不法之所有，以詐術使人將本人或第三人之物交付者
，處五年以下有期徒刑、拘役或科或併科一千元以下罰金。
以前項方法得財產上不法之利益或使第三人得之者，亦同。
前二項之未遂犯罰之。


司法院資訊處製作；財團法人民間司法改革基金會備份。
